臺灣高等法院刑事判決
109年度原上訴字第103號
上  訴  人  臺灣新北地方檢察署檢察官
被      告  董偉迪




指定辯護人  本院公設辯護人戴遐齡
上列上訴人因違反毒品危害防制條例案件，不服臺灣新北地方法
院109年度原訴字第24號，中華民國109年5月8日第一審判決（起
訴案號：臺灣新北地方檢察署108年度毒偵字第2367號），提起
上訴，本院判決如下：
    主  文
原判決撤銷。
本件公訴不受理。
    理  由
一、公訴意旨略以：被告董偉迪於民國108年4月4日22時許，前
    往李泯澤、李佳樺與顏豪廷所投宿位在新北市○○區○○○路0段
    000巷000號歐悅汽車旅館205號房探訪時，各基於施用第一
    、二級毒品之犯意，分別以將第一級毒品海洛因摻入香菸再
    點燃、將第二級毒品甲基安非他命放置玻璃球吸食器内燒烤
    吸食煙霧等方式，施用第一級毒品海洛因及第二級毒品甲基
    安非他命各1次。嗣因警察於108年4月4日23時38分許，在上
    開旅館執行臨檢勤務，見高樹威所駕驶搭載董偉迪之車牌號
    碼000-0000號自用小客車形跡可疑進行盤查，當場扣得董偉
    迪所有第一級毒品海洛因2包（總淨重0.88公克）、第二級
    毒品甲基安非他命2包（總淨重9.9252公克，總純質淨重8.3
    942公克）、電子磅秤1臺及新臺幣(下同)1萬4500元等物（
    高樹威、董偉迪分別涉嫌幫助販賣第二級毒品、販賣第二級
    毒品等罪嫌，均另為不起訴處分確定；李佳樺與顏豪廷涉嫌
    施用第二級毒品罪嫌，均另為不起訴處分；李泯澤犯施用第
    二級毒品罪，業經新北地院以108年度簡字第6046號判決判
    處有期徒刑6月)，復經警徵得董偉迪同意採集其尿液送驗，
    結果呈安非他命、甲基安非他命、可待因及嗎啡陽性反應。
    因認董偉迪涉犯毒品危害防制條例第10條第1項之施用第一
    級毒品罪及同條第2項之施用第二級毒品罪嫌云云。
二、按已經提起公訴之案件，在同一法院重行起訴者，應諭知不
    受理之判決，並得不經言詞辯論為之，刑事訴訟法第303條
    第2款、第307條分別定有明文。刑事訴訟法第455條之4第1
    項第7款復規定，法院認應諭知免刑或免訴、不受理者，法
    院不得為協商判決。蓋一事不再理為刑事訴訟法上一大原則
    ，對同一被告之一個犯罪事實，祇有一個刑罰權，不容重複
    裁判，故檢察官就同一被告之同一犯罪事實，無論其為先後
    兩次在同一法院起訴，或在一個起訴書內重複追訴，法院均
    應依刑事訴訟法第303條第2款就重行起訴部分諭知不受理之
    判決；所稱同一案件應包括實質上一罪與裁判上一罪（最高
    法院108年度台非字第17號判決意旨參照）。易言之，對於
    同一被告之一個犯罪事實，無論是實質上一罪或裁判上一罪
    ，僅有一個刑罰權，不容重複裁判，為避免法院對僅有同一
    刑罰權之案件，為重複裁判，使被告遭受二重處罰之危險，
    檢察官就已經提起公訴之案件，在同一法院重行起訴者，法
    院應依刑事訴訟法第303條第2款就重行起訴之同一事實部分
    諭知不受理之判決，且得不經言詞辯論為之。
三、經查：被告於108年4月4日22時許，在新北市○○區○○○路0段0
    00巷000號歐悅汽車旅館205號房，分別以將第一級毒品海洛
    因摻入香菸再點燃、將第二級毒品甲基安非他命放置玻璃球
    吸食器内燒烤吸食煙霧等方式，施用第一級毒品海洛因及第
    二級毒品甲基安非他命各1次之事實，業經臺灣新北地方檢
    察署檢察官認被告涉犯毒品危害防制條例第10條第1項、第2
    項之施用第一級毒品、施用第二級毒品罪嫌，於109年2月17
    日提起公訴（109年度毒偵字第637號），於109年2月25日繫
    屬於原審法院，經原審法院於109年3月31日以109年度原訴
    字第18號刑事判決，分別論處被告施用第一級毒品海洛因罪
    刑（處有期徒刑6月）、施用第二級毒品罪刑（處有期徒刑5
    月），應執行有期徒刑9月，並分別諭知如易科罰金之折算
    標準及沒收銷燬宣告並確定（下稱前案）；而被告被訴之「
    本案」，則由臺灣新北地方檢察署檢察官於109年1月20日提
    起公訴（108年度毒偵字第2367號），於109年3月30日始繫
    屬原審，有原審收狀戳章、各該起訴書、判決及本院被告前
    案紀錄表在卷可查。稽之前案與本案認定之事實，被告於相
    同時間、地點，先後以相同方式施用第一級毒品海洛因、第
    二級毒品甲基安非他命，均完全一致，為同一犯罪事實，屬
    同一案件，而前案於109年2月25日繫屬原審法院時，本案原
    不應再行提起公訴，惟檢察官卻於109年3月30日，就同一事
    實在同一法院重行起訴，而原審法院於109年5月8日就本案
    為判決時，前案業經判決確定，自應依刑事訴訟法第303條
    第2款之規定，就本案諭知不受理判決。乃原審不察，仍就
    本案為有罪之實體判決，自有判決適用法則不當之違法。檢
    察官上訴指摘及此，為有理由，應由本院將原判決撤銷，諭
    知被告公訴不受理之判決，並不經言詞辯論為之。
據上論斷，應依刑事訴訟法第369條第1項前段、第364條、第303
條第2款、第307條判決如主文。
中　　華　　民　　國　　109 　年　　8 　　月　　31　　日
                  刑事第八庭  審判長法　官 陳世宗
                                    法　官 呂寧莉
                                    法　官 周明鴻
以上正本證明與原本無異。
施用第二級毒品罪部分不得上訴。
施用第一級毒品罪部分，如不服本判決，應於收受送達後20日內
向本院提出上訴書狀，其未敘述上訴之理由者並得於提起上訴後
20日內向本院補提理由書（均須按他造當事人之人數附繕本）「
切勿逕送上級法院」。
                                    書記官 謝雪紅
中　　華　　民　　國　　109 　年　　8 　　月　　31　　日
附錄：本案論罪科刑法條全文
毒品危害防制條例第10條
施用第一級毒品者，處6月以上5年以下有期徒刑。
施用第二級毒品者，處3年以下有期徒刑。